【裁判字號】    95,上訴,3075
【裁判日期】    951026
【裁判案由】    毒品危害防制條例
【裁判全文】
臺灣高等法院刑事判決                95年度上訴字第3075號
上  訴  人  台灣桃園地方法院檢察署檢察官
被      告  甲○○
選任辯護人  呂理胡  律師
上列上訴人因被告違反毒品危害防制條例案件，不服臺灣桃園地
方法院94年度訴字第2428號，中華民國95年4月28日第一審判決
（起訴案號：臺灣桃園地方法院檢察署94年度毒偵字第5756號，
併案案號號：同署95年度毒偵字第61號、第2543號），提起上訴
，本院判決如下：
    主  文
原判決關於連續施用第一級毒品部分暨定執行之部分均撤銷。
甲○○連續施用第一級毒品，累犯，處有期徒刑1年。扣案之第
一級毒品海洛因3包（分別為淨重0.11公克、淨重0.12公克、毛
重0.9公克，均不含外包裝）均沒收銷燬；上開外包裝袋3個、注
射針筒2支沒收。
    事  實
一、甲○○前於民國83年間因違反肅清煙毒條例等案件，經臺灣
    桃園地方法院於83年8月11日判處有期徒刑3年2月、4月、8
    月，並定應執行有期徒刑4年確定，嗣雖經假釋出監，然因
    其於假釋期間違反相關規定，假釋因而遭撤銷，尚餘殘刑有
    2年2月19日；又於86年間因違反麻醉藥品管理條例案件，經
    臺灣桃園地方法院於86年3月14日以86年度易字第281號判決
    有期徒刑5月確定，與上開殘刑接續執行，嗣復經假釋出監
    ，於89年2月19日保護管束期滿以已執行完畢論。復因施用
    毒品案件，經臺灣桃園地方法院於92年3月27日以92年度毒
    聲字第924號裁定令入勒戒處所，施以觀察、勒戒後，因認
    其有繼續施用之傾向，臺灣桃園地方法院再於92年8月11日
    以92年度毒聲字第2417號裁定令入戒治處所，施以強制戒治
    ，嗣因其戒治成效經評定為合格，臺灣桃園地方法院復於93
    年1月9日以93年度毒聲字第48號裁定停止戒治，所餘戒治期
    間交付保護管束，於93年8月10日保護管束期滿，以已執行
    完畢論。詎其仍不知悔改，竟基於施用第一級毒品海洛因之
    概括犯意，於前開強制戒治執行完畢後之5年內即自93年8月
    間某日某時許起至95年3月31日下午3時許止，在其位於桃園
    縣蘆竹鄉長興村14鄰63號住處及同鄉○○路○段350號友人住
    處等地，連續施用第一級毒品海洛因多次。嗣分別於（一）
    94年10月18日凌晨1時30分許，為警在桃園縣蘆竹鄉○○路○
    段與復國路路口查獲，並扣得其所有之第一級毒品海洛因1
    包（淨重0.11公克）；（二）94年12月20日下午2時許，為
    警在桃園縣蘆竹鄉○○路○段350號前查獲，並在其身上扣得
    其所有之第一級海洛因1包（淨重0.12公克）及其所有預備
    供施用第一級毒品海洛因所用之注射針筒2支；及（三）95
    年4 月1日在凌晨1時許，為警在桃園縣蘆竹鄉○○路○段328
    號前查獲，並扣得其所有之第一級毒品海洛因1包（毛重0.9
    公克）；始查悉上情。
二、案經臺北縣政府警察局新莊分局報請臺灣桃園地方法院檢察
    署檢察官偵查起訴及桃園縣政府警察局大園分局、平鎮分局
    報告臺灣桃園地方法院檢察署移送併案審理。
    理  由
一、被告甲○○於本院最後審理期日，經合法傳喚而未到庭，惟
    據其於原審審理、檢察官偵查、警訊中，就其於前揭時、地
    ，連續施用第一級毒品海洛因多次之事實，均坦承不諱，而
    被告於上開時間、地點為警查獲後所採集之尿液經送驗結果
    確均呈嗎啡陽性反應等情，亦有臺灣檢驗科技股份有限公司
    分別於94年10月31日、95年2月13日、95年4月18日所出具之
    濫用藥物尿液檢驗報告3紙在卷足憑（分見原審卷第17頁、
    61頁、本院卷第35頁），並有扣案之海洛因3包可資佐證；
    而警方於前揭(一)、(二)時地查獲時所扣得之白色粉末2包，經
    送鑑結果，確為第一級毒品海洛因無訛，此分別有法部務調
    查局95年1月3日調科壹字第080010350號、95年2月17日調科
    壹字第080010645號鑑定通知書各一紙附卷可稽。此外，復
    有被告所有預備供施用第一級毒品所用之注射針筒2支扣案
    ，可資佐證；足認被告前述自白與事實相符。而被告前曾因
    施用毒品案件，經原審於92年3月27日以92年度毒聲字第924
    號裁定令入勒戒處所，施以觀察、勒戒後，認其有繼續施用
    之傾向，原審再於92年8月11日以92年度毒聲字第2417號裁
    定令入戒治處所，施以強制戒治，嗣因其戒治成效經評定為
    合格，原審復於93年1月9日以93年度毒聲字第48 號裁定停
    止戒治，所餘戒治期間交付保護管束，於93年8月10保護管
    束期滿，以已執行完畢論一節，有本院被告前案紀錄表一紙
    在卷足憑，從而被告於前揭強制戒治執行完畢後5年內再犯
    本案，檢察官逕予起訴，於法要無不合。綜上所述，本件事
    證明確，被告犯行洵堪認定，應依法論科。
二、按海洛因屬毒品危害防制條例第2條第2項第一款所定之第一
    級毒品。是核被告所為，係犯毒品危害防制條例第10條第1
    項之施用第一級毒品罪。其因施用而持有第一級毒品，其持
    有之行為為施用行為所吸收，不另論罪。被告行為後，刑法
    第56條連續犯之規定，業於94年1月7日修正公布刪除，並於
    95年7月1日施行，則被告之犯行，因行為後新法業已刪除連
    續犯之規定，此刪除雖非犯罪構成要件之變更，但顯已影響
    行為人刑罰之法律效果，自屬法律有變更，依新法第2條第1
    項規定，比較新、舊法結果，仍應適用較有利於被告之行為
    時法律即舊法論以連續犯（最高法院95年第8次刑事庭會議
    決議參照）。又行為後法律有變更者，依修正前刑法第2條
    第1項之規定，以適用裁判時法為原則，如行為時法有利於
    行為人，則例外適用行為時法；依修正後刑法第2條第1項規
    定，以適用行為時法為原則，惟如裁判時法有利於行為人，
    則例外的適用裁判時法。被告先後多次施用第一級毒品犯行
    ，均時間緊接，且方法相同，又均觸犯構成要件相同之罪，
    均為連續犯，應均依修正前刑法第56條之規定，以一罪論，
    並加重其刑。被告前因違反肅清煙毒條例等案件，經原審於
    83年8 月11日判處有期徒刑3年2月、4月、8月，並定應執行
    有期徒刑4年確定，嗣雖經假釋出監，然因其於假釋期間違
    反相關規定，假釋因而遭撤銷，尚餘殘刑有2年2月19日；又
    於86 年間因違反麻醉藥品管理條例案件，經原審於86年3月
    14日以86年度易字第281號判決有期徒刑5月確定，與上開殘
    刑接續執行，嗣經假釋出監，於89年2月19日保護管束期滿
    以已執行完畢論等情，此有本院被告前案紀錄表一紙在卷可
    佐，是被告於前揭有期徒刑執行完畢後5年內再犯本件施用
    第一級毒品犯行部分，不論依修正前之刑法第47條，或修正
    後之刑法第47條第1項之規定，均構成累犯，應逕依修正前
    之刑法第47條，論以累犯，並遞加重其刑。檢察官起訴書雖
    僅敘及被告自93年8月間某日起至94年10月18 日止連續施用
    第一級毒品海洛因犯行部分，惟本案其餘部分與前述起訴書
    已敘及之部分有連續犯之裁判上一罪關係，自為起訴效力所
    及，本院自當一併審究，附此敘明。
三、原審以被告事證明確，而予論科，固非無見。惟被告除原判
    決所認定自93年8月間某日起至94年12月19日止之施用第一
    級毒品犯行外，尚有自94年12月20日起至95年3月31日之施
    用第一級毒品犯行，就該部分原審未及一併審理，於法尚有
    未洽；檢察官上訴意旨，就此指摘原判決關於被告施用第一
    級毒品犯行部分不當，求予撤銷改判，為有理由，應由本院
    將原判決關於被告施用第一級毒品暨定執行刑部分均撤銷。
    爰審酌被告坦承犯行，犯後態度尚稱良好，犯罪之動機及目
    的在於追求刺激，曾施用毒品並經強制戒治，仍未能革除惡
    習，復連續施用毒品，足見其戒毒意志不堅，與所生危害等
    一切情狀，分別量處如主文第2項所示之刑，以示懲儆。
四、扣案之第一級毒品海洛因3包（分別為淨重0.11公克、淨重
    0.12公克、毛重0.9公克，均不含外包裝袋），為當場查獲
    之毒品，應依同條例第18條第1項前段規定宣告沒收並諭知
    銷燬；另該3包毒品海洛因之外包裝，及扣案之注射針筒2支
    均為被告所有，分別供其犯罪或預備施用第一級毒品海洛因
    所用之物，業據被告陳明在卷，是爰依刑法第38條第1項第2
    款規定宣告沒收之（刑法第38條雖亦修正，但該條第1條第
    2款並未修正。至於第3項將第1項第2款得沒收之物，由屬於
    「犯人」為限，修正為屬於「犯罪行為人」為限，僅屬用語
    之明確化，含義仍屬相同，故無因法律變更而比較新舊法之
    問題）。
五、被告經本院合法傳喚，而未到庭，爰不待其陳述，逕行判決
    ，附此敘明。
據上論斷，應依刑事訴訟法第369條第1項前段、第364條、第371
條、第299條第1項前段、毒品危害防制條例第10條第1項、第18
條第1項前段，刑法第2條第1項前段、第11條、第38條第1項第2
款、修正前第56條、第47條，判決如主文。
本案經檢察官陳明光到庭執行職務。
中    華    民    國    95    年    10    月    26    日
                  刑事第二庭審判長法  官  王詠寰
                                  法  官  林恆吉
                                  法  官  林銓正
以上正本證明與原本無異。
如不服本判決，應於收受送達後10日內向本院提出上訴書狀，其
未敘述上訴之理由者並得於提起上訴後10日內向本院補提理由書
（均須按他造當事人之人數附繕本）。
                                  書記官  陳玲憶
中    華    民    國    95    年    10    月    27    日
附錄：本案論罪科刑法條全文
毒品危害防制條例第10條第1項
施用第一級毒品者，處 6 月以上 5 年以下有期徒刑。


司法院資訊處製作；財團法人民間司法改革基金會備份。
